臺灣高等法院刑事判決               100年度上訴字第1975號
上  訴  人
即  被  告  賴力瑋
上列上訴人即被告因違反毒品危害防制條例案件，不服臺灣板橋
地方法院100 年度訴字第489 號，中華民國100 年5 月31日第一
審判決（起訴案號：臺灣板橋地方法院檢察署100 年度毒偵字第
346 號），提起上訴，本院判決如下：
    主  文
上訴駁回。
    理  由
一、按不服地方法院之第一審判決而上訴者，應向管轄第二審之
    高等法院為之。上訴書狀應敘述具體理由，上訴書狀未敘述
    上訴理由者，應於上訴期間屆滿後20日內補提理由書於原審
    法院，逾期未補提者，原審法院應定期間先命補正；第二審
    法院認為上訴書狀未敘述理由或上訴有第362 條前段之情形
    者，應以判決駁回之，但其情形可以補正而未經原審法院命
    其補正者，審判長應定期間先命補正，刑事訴訟法第361 條
    、第367 條，分別定有明文。所謂上訴書狀應敘述具體理由
    ，必係依據卷內既有訴訟資料或提出新事證，指摘或表明第
    一審判決有何採證認事、用法或量刑等足以影響判決本旨之
    不當或違法，而構成應予撤銷之具體事由，始克當之（例如
    ：依憑證據法則具體指出所採證據何以不具證據能力，或依
    憑卷證資料，明確指出所為證據證明力之判斷如何違背經驗
    、論理法則）；倘僅泛言原判決認定事實錯誤、違背法令、
    量刑失之過重或輕縱，而未依上揭意旨指出具體事由，或形
    式上雖已指出具體事由，然該事由縱使屬實，亦不足以認為
    原判決有何不當或違法者（例如：對不具有調查必要性之證
    據，法院未依聲請調查亦未說明理由，或援用證據不當，但
    除去該證據仍應為同一事實之認定），皆難謂係具體理由，
    俾與第二審上訴制度旨在請求第二審法院撤銷、變更第一審
    不當或違法之判決，以實現個案救濟之立法目的相契合，並
    節制濫行上訴（最高法院97年度臺上字第892 號判決參照）
    。是以上訴人之上訴書狀或補提之上訴理由書，雖有敘述上
    訴理由，惟並未具體敘述第一審判決有上述違法、不當情形
    ，即與未敘述具體理由無異，其所為上訴，即不符合上訴之
    法定要件。
二、經查，本件原審適用簡式審判程序，並以上訴人即被告賴力
    瑋（簡稱被告）於原審審理時之自白（見原審卷第51頁反面
    、第54頁反面、第55頁反面）、台灣檢驗科技股份有限公司
    民國100 年1 月20日出具之報告編號UL/2011/00000000號濫
    用藥物檢驗報告（見偵查卷第63頁）、扣案含有第一級毒品
    海洛因成分之白色粉末1 包（原淨重1.76公克，驗餘淨重1.
    71公克）、法務部調查局濫用藥物實驗室100 年4 月25日調
    科壹字第10023009260 號鑑定書（見原審卷第46頁）等為據
    ，認定被告分別基於施用第一級毒品海洛因及第二級毒品甲
    基安非他命之犯意，於99年12月14日18時許，在臺北縣三重
    市（嗣改制為新北市三重區○○○○路大同公園路邊某友人
    所駕車內，以將甲基安非他命結晶置入該友人所有玻璃球後
    點火燒烤吸入其煙霧之方式，施用第二級毒品甲基安非他命
    1 次，稍後不久，另在同處路邊，以將海洛因粉末摻入香菸
    後點燃吸入煙霧之方式，施用第一級毒品海洛因1 次，確有
    分別施用第一級毒品海洛因及第二級毒品甲基安非他命之犯
    行；另依本院被告前案紀錄表，說明被告前曾於91年間因施
    用毒品案件，經觀察勒戒後認有繼續施用毒品傾向，而於91
    年9 月24日入戒治處所接受強制戒治，嗣於92年9 月22日強
    制戒治執行完畢獲釋後，經臺灣板橋地方法院檢察署檢察官
    於92年10月14日以92年度戒毒偵字第326 號為不起訴處分確
    定，又於前揭強制戒治執行完畢釋放後5 年內之93年3 月初
    某日起迄同年11月中旬某日止連續犯施用第一級毒品罪，經
    原審法院以94年度訴緝字第1 號判處有期徒刑8 月確定，認
    依毒品危害防制條例第23條第2 項：觀察、勒戒或強制戒治
    執行完畢釋放後，5 年內再犯施用第一、二級毒品之罪者，
    檢察官應依法追訴之規定，則檢察官對其提起公訴，即屬合
    法；又說明被告所為係犯毒品危害防制條例第10條第1 項之
    施用第一級毒品罪及同條第2 項之施用第二級毒品罪，其施
    用前後持有第一級毒品海洛因之低度行為，及因施用而持有
    第二級毒品安非他命之低度行為，應分別為其施用第一、二
    級毒品之高度行為所吸收，不另論罪，又被告實施此2 犯罪
    之時間不同、施用毒品種類及方式有別，顯係基於個別犯意
    所為，應予分論併罰；又依本院被告前案紀錄表，說明被告
    於93年間因施用第一級毒品案件，經原審法院以94年度訴緝
    字第1 號判處有期徒刑8 月確定，並於95年3 月1 日執行完
    畢，其於前述有期徒刑執行完畢後5 年內，再故意犯本案有
    期徒刑之罪，屬累犯，應依法加重其刑；復審酌被告有多次
    施用毒品前案紀錄，卻猶執意再犯，足見其素行不端，兼衡
    其犯罪之動機目的，智識程度，生活狀況，施用毒品非但戕
    害自己身心，亦妨害社會善良秩序，及其犯後坦認犯行態度
    良好等一切情狀，分別量處有期徒刑8 月、4 月，並定其應
    執行之刑為有期徒刑11月；另說明扣案白色粉末1 包屬第一
    級毒品海洛因（驗餘淨重1. 71 公克），依毒品危害防制條
    例第18條第1 項前段沒收銷燬之等情，均已詳敘其所憑證據
    、認定理由及量刑依據，從形式上觀察並無任何採證認事、
    用法或量刑之不當或違法。被告收受判決後提起本件第二審
    上訴，其上訴理由略以：被告使用第一級毒品海洛因固為事
    實，惟99年12月14日傍晚並未施用第二級毒品甲基安非他命
    ，只因被告當天午時乘坐於友人之自小客車內，該名友人在
    車內施用第二級毒品甲基安非他命過程中，車內煙霧瀰漫，
    使得被告因此吸入過多友人施用時所排放之甲基安非他命煙
    霧，致嗣後被告尿液檢驗呈嗎啡及甲基安非他命陽性反應，
    被告對此深表不服云云。惟查，被告於原審審理時已坦認犯
    行，業如前述；又吸入煙毒、安非他命或嗎啡之「二手煙」
    ，在文獻上雖尚無能否由尿液中檢驗出煙毒、安非他命或嗎
    啡反應之研究報告，然依法務部調查局檢驗煙毒、安非他命
    或嗎啡案件經驗研判，若非長時間與吸毒者直接相向，且存
    心大量吸入吸毒者所呼出之煙氣，以「二手煙」中可能存在
    之低劑量煙毒、安非他命或嗎啡，應不致在尿液中檢驗出煙
    毒、安非他命或嗎啡反應，亦有法務部調查局（第六處）82
    年8 月6 日（82）技一字第4153號函足參，並為本院歷來審
    理毒品案件之職務上所知悉；徵諸本件被告為警查獲所採集
    之尿液中檢出甲基安非他命之濃度高達2,021ng/ml，較之行
    政院衛生署公告判定依據值500ng/ml高出標準甚多，有被告
    上開濫用藥物檢驗報告在卷可稽，揆諸上開說明，被告顯非
    誤吸他人排放之甲基安非他命二手煙霧，而導致其尿液呈甲
    基安非他命毒品陽性反應，是其上開所言，不足採信。核被
    告之上訴意旨，要係徒憑己意，就原審之認事用法任意指摘
    ，顯非依據卷內既有訴訟資料或提出新事證，指摘或表明第
    一審判決有何採證認事、用法或量刑等足以影響判決本旨之
    不當或違法，而構成應予撤銷之具體事由。揆諸上開規定及
    說明，本件上訴顯無具體理由而不合法定程式，應予駁回，
    並不經言詞辯論為之。
三、據上論斷，應依刑事訴訟法第367 條前段、第372 條，判決
    如主文。
中    華    民    國    100    年    7    月    5     日
                  刑事第十九庭  審判長法  官  鄧振球
                                      法  官  張江澤
                                      法  官  潘翠雪
以上正本證明與原本無異。
施用第一級毒品部份如不服本判決，應於收受送達後10日內向本
院提出上訴書狀，其未敘述上訴之理由者並得於提起上訴後10日
內向本院補提理由書（均須按他造當事人之人數附繕本）「切勿
逕送上級法院」。
其餘不得上訴。
                                      書記官  朱家賢
中    華    民    國   100    年    7     月    6     日
附錄：本案論罪科刑法條全文
毒品危害防制條例第10條
施用第一級毒品者，處6 月以上5 年以下有期徒刑。
施用第二級毒品者，處3 年以下有期徒刑。